【裁判字號】    96,交聲,1961
【裁判日期】    970121
【裁判案由】    違反道路交通管理處罰條例聲明異議
【裁判全文】
臺灣臺北地方法院交通事件裁定  96年度交聲字第1960、1961號
    原處分機關  臺北市交通事件裁決所
    受處分人    甲○○
    即異議人
上列受處分人因違反道路交通管理處罰條例案件，對於臺北市交
通事件裁決所民國96年12月17日所為北市裁二字第裁22－AEW300
575號、300576號之裁決書（原舉發案號：北市警交字第AEW3005
75號、300576號）均聲明異議，本院裁定如下：
    主  文
原處分均撤銷，發回臺北市交通事件裁決所。
    理  由
一、按所謂「汽車」，指在道路上不依軌道或電力架線而以原動
    機行駛之車輛（包括機器腳踏車）；機器腳踏車行駛至交岔
    路口，其轉彎，應依標誌或標線之規定行駛，道路交通安全
    規則第二條第一項第一款、第九十九條第二項前段分別定有
    明文。又汽車駕駛人轉彎時，不依標誌、標線、號誌指示者
    ，處新臺幣（下同）六百元以上一千八百元以下罰鍰，並記
    違規點數一點，道路交通管理處罰條例第四十八條第一項第
    二款、第六十三條第一項第一款亦分別有明文規定。另汽車
    駕駛人，駕駛汽車不服從交通勤務警察或依法令執行交通指
    揮、稽查任務人員之指揮或稽查者，處900元以上1800元以
    下罰鍰，並應記違規點數1點，道路交通管理處罰條例第六
    十條第二項第一款、第六三條第一項第一款亦分別定有明文
    。
二、原處分意旨略以：受處分人甲○○於民國96年11月3日12 時
    50分許，騎乘車號CWV-172號重型機車，行經臺北市○○路○
    段地下道與忠孝東路路口時，未依標誌指示即右轉（南往東
    方向），見警於路口取締即停於基隆路車行地下道出口路緣
    處，俟號誌燈變換後再往東行駛。經警吹哨並以明確手勢指
    揮靠邊停車受檢告知違規事項，並請駕駛人出示駕駛執照及
    行車執照，惟該駕駛人拒絕出示，乃依道路交通管理處罰條
    例第7條之2規定，認明車號、廠牌、車型顏色等特徵，逕行
    舉發「違反禁止右轉標誌右轉」及「違反道路交通管理處罰
    條例，拒絕出示駕、行照」之違規等情，有臺北市政府警察
    局北市警交大字第AEW300575號、300576號舉發違反道路交
    通管理事件通知單、臺北市交通事件裁決所96年12月17 日
    所為北市裁二字第裁22－AEW300 575號、300576號之裁決書
    附卷可稽。
三、異議意旨略以：伊上次被開單，知道該路段不能右轉，伊用
    牽的，警察很凶，伊能不拿出證件來嗎？為此，遭舉發違規
    ，實難甘服，爰依法聲明異議，請求撤銷原處分云云。
四、經查：
  (一)證人即舉發本件之員警黃俊棋於97年1月11日本院調查時，
    以具結擔保其供述之真實性，並在負擔偽證罪之處罰之心理
    狀態下證以：伊係臺北市政府警察局交通大隊信義分隊員警
    ，本案兩張舉發通知單係伊舉發填製，本件受處分人確於上
    開時、地違規右轉，經攔停又拒絕出示證件，亦不講話，伊
    就開始錄音，後來就叫他離開，即逕行舉發等語，並有證人
    繪製之現場圖、工作紀錄簿在卷可稽，足見受處分人確有違
    規右轉，且不服警員要求出示駕駛執照稽查，違反道路交通
    管理處罰條例第四十八條第一項第二款及第六十條第二項第
    一款規定之違規行為，至為明確。
  (二)惟按道路交通管理處罰條例第七條之二第一項規定：「汽車
    駕駛人之行為有下列情形之一，當場不能或不宜攔截製單舉
    發者，得逕行舉發：一、闖紅燈或平交道。二、搶越行人穿
    越道。三、在道路收費停車處所停車，不依規定繳費。四、
    不服指揮稽查而逃逸，或聞消防車、救護車、警備車、工程
    救險車之警號不立即避讓。五、違規停車或搶越行人穿越道
    ，經各級學校交通服務隊現場導護人員簽證檢舉。六、行經
    設有收費站、地磅之道路，不依規定停車繳費或過磅。七、
    經以科學儀器取得證據資料證明其行為違規。」之規定，可
    知縱認汽車駕駛人有違反道路交通管理處罰條例第四十八條
    第一項第二款違規右轉及第六十條第二項第一款之不服指揮
    稽查之違規行為，然若非汽車駕駛人有因此而逃逸之情形，
    致原舉發機關當場不能或不宜攔截製單舉發者，不得逕行舉
    發。是受處分人本件聲明異議關於其上開違反道路交通管理
    處罰條例第四十八條第一項第二款及第六十條第二項第一款
    之違規行為部分，固堪認定。惟當時受處分人違規右轉經攔
    停，又拒絕出示證件，亦不講話，員警叫他離開，即逕行舉
    發等情，業據證人黃俊棋警員結證如上，堪認受處分人甲○
    ○該時雖有違規右轉及不服指揮稽查，但並未因此而逃逸，
    致原舉發機關當場不能或不宜攔截製單舉發之情，至為灼然
    ，是則本件逕行舉發之程序，即難謂為適法。況本件受處分
    人違反道路交通管理處罰條例第四十八條第一項第二款及第
    六十條第二項第一款規定之違規行為，均未依同條例第六十
    三條第一項第一款分別記違規點數1點，均有未洽。
五、綜上所述，受處分人確有違反道路交通管理處罰條例第四十
    八條第一項第二款違規右轉及第六十條第二項第一款之不服
    指揮稽查之違規行為，受處分人聲明異議，雖無理由，然原
    舉發機關逕行舉發之程序，既與道路交通管理處罰條例第七
    條之二第一項規定不符，原處分機關自不得逕予裁罰。從而
    ，原處分機關上開裁決程序，既於法未合，據以處罰之條文
    ，又有上揭可議之處，自均應由本院撤銷原處分，發回原處
    分機關另為適法之處理。
據上論斷，應依道路交通管理處罰條例第八十七條第二項、道路
交通案件處理辦法第二十條前段，裁定如主文。
中    華    民    國    97    年    1    月    21    日
                  交通法庭    法  官     梁耀鑌
上正本證明與原本無異。
如不服本裁定，應於裁定送達後5日內向本院提出抗告狀。
                              書記官     張漪蕙
中    華    民    國    97    年    1     月    21    日


司法院資訊處製作；財團法人民間司法改革基金會備份。
